臺灣嘉義地方法院刑事判決　　　　　 100年度交簡上字第79號
上　訴　人　臺灣嘉義地方法院檢察署檢察官
上　訴　人
即　被　告　涂清雄
選任辯護人　湯光民律師
上列上訴人等即被告因過失傷害案件，不服本院嘉義簡易庭中華
民國100年10月6日100年度朴交簡字第172號第一審判決（聲請簡
易判決處刑書案號：臺灣嘉義地方法院檢察署100年度調偵字第
306號），提起上訴，本院管轄之第二審合議庭判決如下：
    主  文
上訴駁回。
涂清雄緩刑貳年。
    犯罪事實
一、涂清雄於民國99年12月15日下午，駕駛車號2623-WL 之自小
    客車，沿嘉義縣朴子市嘉168 線由西往東方向行駛，嗣於同
    日下午2時50分許，行經前開道路12.7 公里處無號誌交岔路
    口時，本應注意汽車駕駛人行車速度應依速限標誌或標線，
    無速限標誌或標線者，行車時速不得超過50公里之規定，且
    行經無號誌交岔路口應減速慢行，並注意車前狀況以隨時採
    取必要之安全措施，且依當時天氣晴、日間自然光線、柏油
    路面乾燥無缺陷、無障礙物、視距良好，並無不能注意之情
    形下，竟貿然以時速70公里之速度行駛，且疏未注意車前狀
    況及採取必要之安全措施；適郭子稱騎乘電動機器腳踏車欲
    自前揭無號誌交岔路口由南向北逕自穿越嘉168 線道路，亦
    疏未注意其係少線道車應暫停讓多線道車先行，兩車因而在
    前開路口發生擦撞，致郭子稱倒地，並受有胸椎第八節壓迫
    性骨折、左腳踝暨左腳第五蹠骨骨裂、胸部暨背部挫傷等傷
    害。
二、案經郭子稱訴由嘉義縣警察局朴子分局報告臺灣嘉義地方法
    院檢察署檢察官偵查聲請簡易判決處刑。
    理  由
一、按被告以外之人於審判外之陳述，雖不符刑事訴訟法第159
    條之1至第159條之4之規定，而經當事人於審判程序同意作
    為證據，法院審酌該言詞陳述或書面陳述作成時之情況，認
    為適當者，亦得為證據。當事人、代理人或辯護人於法院調
    查證據時，知有第159條第1項不得為證據之情形，而未於言
    詞辯論終結前聲明異議者，視為有前項之同意，此觀刑事訴
    訟法第159條之5規定甚明。查被告涂清雄及其辯護人於言詞
    辯論終結前，對於卷附各傳聞證據之證據能力，均未聲明異
    議。本院審酌卷附言詞陳述及書面陳述作成時之情況，尚無
    違法不當，與本案待證事實間復具有相當之關聯性，且經本
    院於審理時逐一提示予被告表示意見，無礙於被告之彈劾詰
    問權，而認上開證據資料合於刑事訴訟法第159條之5規定，
    因而均具證據能力，合先敘明。
二、上揭事實，業據被告於本院審理時坦承不諱，核與證人即告
    訴人郭子稱於警詢時之證述相符，復有道路交通事故現場圖
    、道路交通事故調查報告表(一)、(二)、告訴人郭子稱所出
    具之嘉義長庚紀念醫院診斷證明書等各1份(見警卷第6至10
    、13至15頁；本院卷第39頁)、陽明醫院診斷證明書醫院2份
    及病歷資料1份(見本院卷第40至43頁)，及事故現場照片12
    張(見警卷第16至21頁)在卷可佐，故被告確有於前揭時駕駛
    上開自小客車行經上開無號誌交岔路口，與告訴人所駕駛之
    前揭電動機器腳踏車發生擦撞致告訴人受有前揭傷害。又本
    件事故地點為無號誌交岔路口內，此有前揭道路交通事故調
    查報告表、事故現場照片可稽，且由事故現場照片觀之：(1
    ) 事故地點固無設置速限標誌或標線，然該處路段劃設有車
    道線、行車分向線，並設有快慢車道分隔線之慢車道，是依
    道路交通安全規則第93條第1項第1款其速限為50公里 (詳后
    述)，此部分並有道路交通事故調查報告表可稽。(2)事故地
    點處之分向島(中央分隔島) 上設有靠右行駛標誌(圓形藍底
    白色箭頭) ，該分向島並未連續而有缺口，且未設有號誌管
    制設施，而該靠右行駛標誌依道路交通標誌標線號誌設置規
    則第64條規定，係設於分向設施起點即缺口過後之分向島上
    前端，是被告駕駛自小客車行經該處當知分向島缺口處為交
    岔路口，俾供車輛通行，且因未設有號誌，故該處為無號誌
    之交岔路口，復參以被告於警詢時供稱：事故發生前行車速
    度約70公里等語(見警卷第3頁) ，足認被告顯未注意到車前
    無號誌交岔路口之狀況，予以減速慢行，作隨時停車之準備
    ，反係以逾速限之時速70公里高速行駛等情，要無疑義。
三、按「行車速度，依速限標誌或標線之規定，無速限標誌或標
    線者，應依下列規定：一、行車時速不得超過五十公里。但
    在未劃設車道線、行車分向線或分向限制線之道路，或設有
    快慢車道分隔線之慢車道，時速不得超過四十公里。二、行
    經設有…無號誌之交岔路口…，均應減速慢行，作隨時停車
    之準備。」、「汽車行駛時，駕駛人應注意車前狀況及兩車
    併行之間隔，並隨時採取必要之安全措施。」道路交通安全
    規則第93條第1項第1、2款及第94條第3項分別定有明文。查
    被告涂清雄曾考領合格普通小客車駕駛執照，有證號查詢汽
    車駕駛人電腦查詢表1紙在卷可憑(見原審卷第5頁)，被告對
    上開規定，自不得諉為不知。況依當時天氣晴、日間自然光
    線、柏油路面乾燥無缺陷、無障礙物、視距良好，此有前開
    道路交通事故調查報告表1 份在卷足參，並無其他不能注意
    之情事，被告竟疏未注意意上開規定，因而肇事，致告訴人
    受有上述之傷害，足見被告於本件事故，具有過失灼然明甚
    。又「汽車行至無號誌或號誌故障而無交通指揮人員指揮之
    交岔路口，支線道車應暫停讓幹線道車先行。未設標誌、標
    線或號誌劃分幹、支線道者，少線道車應暫停讓多線道先行
    」道路交通安全規則第102條第1項第2 款定有明文，查事故
    地點固無劃設有「停車再開標誌」、「讓路標誌」、「讓路
    線」、「『停』標字」、「特種閃光號誌 (含閃光紅燈、閃
    光黃燈) 」等用以區○○○○○道之標誌、標線或號誌，然
    告訴人電動機器腳踏車所行使之道路，其線道數明顯少於被
    告所行使之嘉168 線，揆諸上開說明，其未暫停讓多線道車
    即被告所駕駛之自小客車先行，亦有疏失。本院考量被告有
    前揭嚴重超速，未減速慢行等數項過失，及告訴人前揭疏失
    ，認渠等2 人違反上開規定，同係本件事故肇事原因。又告
    訴人因本件車禍而受傷，已如前述，其與被告之過失行為間
    顯有相當因果關係。本案事證明確，被告犯行即堪認定，應
    依法論科。
四、核被告所為，係犯刑法第284條第1項前段之過失傷害罪。又
    被告肇事後於有偵查犯罪職權之公務員或機關發覺前，即向
    據報到場處理之員警表明為肇事人等情，有嘉義縣警察局道
    路交通事故肇事人自首情形紀錄表1 份在卷可參（見警卷第
    24頁），參以被告事後並未逃避本案偵查及審理程序，足認
    被告確符合自首之規定，爰依刑法第62條前段減輕其刑。
五、按關於刑之量定，係實體法上賦予法院得為自由裁量之事項
    ，倘其未有逾越法律所規定之範圍，或濫用其權限，即不得
    任意指摘為違法（最高法院75年台上字第7033號判例可資參
    照）。原審以被告過失傷害人之罪證明確，因依刑法第284
    條第1項前段、62條前段、第41條第1項前段，刑法施行法第
    1條之1第1項、第2項前段規定，逕以簡易判決判處被告有期
    徒刑4月，並諭知如易科罰金以新台幣1千元折算1 日之標準
    ；經核其認事用法均無違誤，量刑亦屬妥適，檢察官依告訴
    人之請求以原審量刑過輕為由提起上訴，及被告以原審量刑
    過重為由提起上訴(見本院卷第25頁)，均為無理由，應予駁
    回。
六、末查被告前未曾受有期徒刑以上刑之宣告，有臺灣高等法院
    被告前案紀錄表附卷可查，其素行良好，犯後坦承犯行深表
    悔悟，堪認係因一時失慮致罹刑典，經此偵查審判程序，當
    知所警惕，信無再犯之虞，被告並與告訴人調解成立，賠償
    告訴人損害，獲告訴人原諒，業經告訴人於本院陳述明確，
    並有本院調解筆錄、合作金庫銀行匯款申請書代收入傳票及
    及告訴人刑事陳報狀附本院卷可參，本院因認其所受宣告之
    刑，以暫不執行為適當，併予宣告緩刑2年，以啟自新。
據上論斷，應依刑事訴訟法第455條之1第1項、第3項、第368條
、刑法第第74條第1項第1款，判決如主文。
本案經檢察官陳靜慧到庭執行職務。
中    華    民    國    100    年    12   月    20    日
                刑事第五庭    審判長法  官  蔡廷宜
                                    法  官  傅曉瑄
                                    法  官  啟夫
上列正本證明與原本無異。
本件不得上訴。
中    華    民    國   100    年    12    月    20    日
                                    書記官  侯麗茹
附錄論罪科刑法條
刑法第284條第1項前段：
因過失傷害人者，處六月以下有期徒刑、拘役或五百元以下罰金
。